【裁判字號】    91,訴,2430
【裁判日期】    920930
【裁判案由】    清償債務
【裁判全文】
臺灣桃園地方法院民事判決  九十一年度訴字第二四三○號
    原      告  台北銀行股份有限公司
    法定代理人  丁○○
    訴訟代理人  己○○
    被      告  庚○○
?
    被      告  乙○○
    被      告  丙○○
    被      告  戊○○
    訴訟代理人  甲○○
右當事人間請求清償債務事件，本院於民國九十二年九月十七日言詞辯論終結，判決
如左：
    主      文
被告應連帶給付原告新臺幣壹佰貳拾壹萬壹仟陸佰零伍元，及如附表所示之利息及違
約金。
訴訟費用由被告連帶負擔。
本判決於原告以新臺幣肆拾萬元或同面額之臺北市政府建設公債八十六年度債票供擔
保後，得假執行。
    事      實
甲、原告方面：
壹、聲明：求為判決除假執行擔保金額外，如主文所示。
貳、陳述：
一、被告庚○○向原告借款三筆，其借款本金、利息及還款方式分別為：（一）民國
    八十四年一月二十六日借款新台幣（下同）參佰萬元，借款期間自借款日起至九
    十九年一月二十六日止，利息自借款日起至八十九年三月十四日止，按原告所訂
    基本放款利率加碼年息百分之一點三八計算（訂約當時年息百分之九點五）；自
    八十九年三月十五日起至清償日止，改按原告所訂基本放款利率減碼年息百分之
    零點一七計算；自借款撥付日起，依年金法計算月付金，每月計付一次；上開月
    付金得由原告於每屆滿半年之次日，按當時原告之基本放款利率加（減）原碼距
    重新計算，有借據及增補借據各乙紙為憑，嗣被告陸續償還本金陸拾陸萬伍仟零
    捌拾捌元，尚餘本金貳佰參拾參萬肆仟玖佰壹拾貳元迄未清償。（二）八十九年
    八月十九日向原告借款壹佰柒拾壹萬元，約定於九十年八月十日到期清償，利息
    依原告牌告基本利率加碼年息百分之零點一三計算（訂約當時年息百分之八點二
    ），自借款日起，按月計付；嗣原告調整上開基本利率時，自調整日起，按新利
    率加原加碼計息，有借據乙紙為憑。（三）八十九年八月十九日向原告借款柒拾
    玖萬元，約定於九十年八月十日到期清償，利息依原告牌告基本利率加碼年息百
    分之零點三八計算（訂約當時年息百分之八點四五），自借款日起，按月計付；
    嗣原告調整上開基本利率時，自調整日起，按新利率加原加碼計息，有借據乙紙
    為憑‧以上三筆借款均約定，被告庚○○如有遲延還本付息時，除按上開利率計
    息外，逾期在六個月內，按本金金額照前開各該借款利率百分之十加付違約金；
    逾期超過六個月部分加倍計付，並約定被告如有停止或遲延清償時，即喪失期限
    利益，全部債務視為到期，雙方並約定以台灣桃園地方法院為第一審管轄法院，
    有約定書為憑。
二、詎被告庚○○自九十年三月二十六日起即未依約繳付前開三筆借款之本息，依約
    應已喪失期限利益，三筆借款視為已屆清償期。嗣經原告向台灣板橋地方法院聲
    請強制執行拍賣抵押物，共獲分配款肆佰貳拾萬參仟壹佰肆拾元，沖抵執行費伍
    萬壹仟柒佰柒拾元，另又對被告行使抵銷權再受償貳萬貳仟肆佰捌拾肆元，總計
    受償肆佰壹拾柒萬參仟捌佰伍拾肆元。總受償金額先沖抵被告積欠至九十一年六
    月二十五日止之違約金陸萬玖仟零參拾貳元、利息肆拾捌萬壹仟伍佰壹拾伍元，
    再沖抵前述第二及第三筆全部借款本金共貳佰伍拾萬元暨第一筆部分本金壹佰壹
    拾貳萬參仟參佰零柒元，惟沖抵後，尚餘本金壹佰貳拾壹萬壹仟陸佰零伍元，及
    自九十一年六月二十六起至九十一年七月二十五日止，按年息百分之七點六三，
    及自九十一年七月二十六日起至清償日止，按年息百分之七點五三計算之利息；
    暨自九十一年六月二十六日起至九十一年七月二十五日止，按年息百分之一點五
    二六，及自九十一年七月二十六日起至清償日止，按年息百分之一點五零六計算
    之違約金，迄未清償，又因該筆積欠款項由被告乙○○、丙○○及戊○○為連帶
    保證人，因此，爰依消費借貸及連帶保證關係，訴請被告等四人連帶清償。
三、對於被告戊○○答辯之陳述：
    依被告庚○○所簽立約定書第四條第二項約定：如有多筆債務時，立約人如未於
    清償時指定抵充債務，則依民法第三百二十二條之順序抵充。按清償人不為前條
    之指定者，債務均已屆清償期者，以擔保最少者優先抵充；擔保相等者，以債務
    人因清償而獲益最多者，儘先抵充。民法第三百二十二條定有明文。查本案最高
    限額抵押權所擔保之前述第三筆債務，第一筆原借款本金三百萬元之債務保證人
    即被告乙○○、丙○○及戊○○三人，第二及第三筆債務之保證人僅被告乙○○
    、丙○○二人，且第二及第三筆債務利息之利率較第一筆為高，況被告庚○○未
    於強制執行程序終結（即分配表作成時），指定抵充次序，故原告逕依約定書第
    四條及民法第三百二十二條規定，以擔保最少及利率較高之第二及第三筆借款本
    金優先抵充，並無不合。退萬步言，縱債務人有指定清償順序之權利，原告亦無
    通知其指定之義務，況法院拍賣抵押物裁定送達時，被告庚○○應主動與原告聯
    繫，是原告抵充順序，應屬合法。
參、證據：提出借據三紙、增補借據一紙、約定書一紙、臺灣板橋地方法院九十年度
    民執火字第一九九五九號強制執行案件分配表一件、臺灣板橋地方法院九十年度
    拍字第三六九五號拍賣抵押物裁定及九十年九月六日板院通民康拍字第三六九五
    號通知各一件，及土地建物登記謄本各一份等為證。
乙、被告庚○○方面：
壹、聲明：原告之訴及假執行之聲請均駁回。
貳、陳述：
    對於原告所提出之計算書及請求本金、利息、違約金數額均無異議，但其現在無
    資力清償，希望分期償還，又其未曾收受原告或法院拍賣抵押物裁定通知。
丙、被告乙○○、丙○○方面：
    被告未於最後言詞辯論期日到場，惟據其前到庭所為之聲明及陳述為：
壹、聲明：原告之訴及假執行之聲請均駁回。
貳、陳述：
    對原告主張事實亦無異議，亦承認三筆借據之連帶保證契約為其二人親自簽名。
丁、被告戊○○方面：
壹、聲明：原告之訴及假執行之聲請均駁回。
貳、陳述：
    其僅擔保第一筆參佰萬元本金之借款，借據上連帶保證人欄為其所親簽無誤，惟
    其係因立據保證時，被告庚○○擔保物價值超過貸款金額，方同意為其連帶保證
    人，詎料被告庚○○事後又向原告借款二筆且亦為抵押權效力所及，以致擔保物
    經拍賣不足受償，而其亦承擔較高風險；原告先抵充第二及第三筆債務，再抵充
    其所擔保之第一筆參佰萬元債務之順序，並不公平。
戊、本院依職權調閱臺灣板橋地方法院九十年度執字第一九九五九號拍賣抵押物執行
    卷宗。
    理      由
一、本件被告乙○○、丙○○未於最後言詞辯論期日到場，核無民事訴訟法第三百八
    十六條所列各款情形，應依原告之聲請，由其一造辯論而為判決。
二、本件原告主張被告庚○○邀同其餘被告向原告借款三筆，嗣未依約清償本息之事
    實，業據其提出借據三紙、增補借據一紙、約定書一紙等為證，核屬相符，且為
    被告四人所不爭執，自堪信為真實。被告庚○○抗辯其現在無資力清償，希望分
    期償還云云，惟有無資力償還，乃係執行問題，不得據為不負履行義務之抗辯。
    又被告戊○○辯稱：其僅擔保被告庚○○向原告所借之第一筆借款，詎料被告庚○○事後又向原告借款二筆，且亦為抵押權效力所及，以致擔保物經拍賣不足受
    償，而其亦承擔較高風險；原告先抵充第二及第三筆債務，再抵充其所擔保之第
    一筆參佰萬元債務之順序，對其並不公平云云。查，本件原告主張依主債務人即
    被告庚○○所簽立之約定書第四條後段：如有多筆債務時，立約人如未於清償時
    指定抵充之債務，則依民法第三百二十二條之順序抵充此節，業據原告提出該約
    定書附卷可稽，且為被告等人所不爭執，堪信屬實。又原告前因被告等人迄未清
    償債務，曾於九十年十月二十五日執拍賣抵押物之裁定向臺灣板橋地方法院聲請
    強制執行拍賣抵押物，經本院依職權調臺灣板橋地方法院九十年度執字第一九九
    五九號拍賣抵押物執行卷宗，該案於抵押物拍定之後，執行法院業已通知債務人
    即本件被告庚○○、丙○○、乙○○等三人將該抵押物不動產之權利書狀送寄執
    行法院，又通知原告陳報債權，並據而製作分配表，依該分配表所示，原告之債
    權本利和為五百三十八萬五千四百五十九元，分配金額為四百五十一萬一千三百
    七十元，不足額為一百二十三萬四千零八十九元，雖分配表後附原告陳報三筆債
    權之計算書，但該次原告受分配清償之順序，並未載明於分配表中；又該分配表
    業經送達債務人即本件被告庚○○、丙○○、乙○○三人，惟其等於收受分配表
    後，並未表示異議，亦未指定抵充順序，執行法院即通知原告領款，原告並於九
    十一年十月十一日具領案款，而以該日視為清償日；則被告庚○○既未於清償時
    指定抵充債務之順序，依其與原告之約定，即應依民法第三百二十二條之順序抵
    充。查本件被告庚○○積欠原告之三筆債務，均為抵押權效力所及，惟後二筆之
    連帶保證人僅二人，第一筆債務之連帶保證人則有三人，且第一筆債務之利率係
    三筆債務中最低者，有原告提出之借據三紙在卷可證，自堪信為真正，則原告主
    張依民法第三百二十二條第二款之規定，先抵充擔保最少且利率較高的後二筆債
    務，核無不符，被告戊○○辯稱對其不公平，尚難認為可採。是原告依消費借貸
    及連帶保證契約之法律關係，請求被告連帶給付原告壹佰貳拾壹萬壹仟陸佰零伍
    元，及如附表所示之利息及違約金，為有理由，應予准許。又原告陳明願供擔保
    請求宣告假執行，核無不合，茲酌定相當之擔保金額，予以准許。
三、據上論結：本件原告之訴為有理由，依民事訴訟法第三百八十五條第一項前段、
    第八十五條第二項、第三百九十條第二項，判決如主文。
中      華      民      國    九十二    年      九      月     三十     日
                                  臺灣桃園地方法院民事第一庭
~B法      官  劉志卿
右為正本係照原本作成
如對本判決上訴，須於判決送達後廿日內向本院提出上訴狀
中      華      民      國    九十二    年      十      月        九    日
~B法院書記官  王曉雁


司法院資訊處製作；財團法人民間司法改革基金會備份。
